臺灣高等法院高雄分院刑事判決　　　　96年度上訴字第1398號
上　訴　人
即　被　告　甲○○
指定辯護人　本院公設辯護人李佩娟
上列上訴人因違反毒品危害防制條例案件，不服臺灣高雄地方法
院95年度訴字第456 號中華民國96年5 月25日第一審判決（起訴
案號：臺灣高雄地方法院檢察署94年度偵緝字第2469號），提起
上訴，本院判決如下：
    主  文
原判決撤銷。
甲○○意圖販賣而持有第四級毒品，處有期徒刑貳年。扣案含Ni
metazepam 成分之黃色錠劑壹仟陸佰顆及含Nimetazepam 、Nitr
azepam成分之灰色錠劑壹佰拾貳顆均沒收。
    事  實
一、甲○○原有施用第四級毒品即含有Nimetazepam 或Nitrazep
    am成分等藥物之習性，遂於民國93年11月間某日凌晨，在高
    雄市○○○○○路口錢櫃KTV 對面之加油站，欲以新台幣9,
    000 元之代價，向綽號「中樓」之姓名年籍不詳男子購買含
    第四級毒品即含有Nimetazepam 或Nitrazepam約200 顆施用
    ，但因綽號「中樓」者向其表示如大量購買，價格較為便宜
    ，甲○○遂以總價新臺幣（下同）4 萬餘元之代價，向該綽
    號「中樓」之姓名年籍不詳男子販入含第四級毒品成分Nime
    tazepam （硝西甲泮，俗稱一粒眠或紅豆）之黃色錠劑1,60
    0 顆及含第四級毒品Nimetazepam 與Nitrazepam成分之灰色
    錠劑132 顆，惟甲○○於購入上開大量第四級毒品後，見有
    利可圖，竟起再行賣出賺取差價之販賣意圖，因而非法持有
    上開第四級毒品。嗣於93年11月5 日上午9 時許，甲○○駕
    駛車號2735-DJ 號自用小客車前往高雄縣橋頭鄉○○路53號
    代迪旅館停車場時，為警查獲，並於甲○○所駕駛之上開車
    輛內扣得上揭黃色錠劑中之1,000 顆；復於同日上午10時30
    分許，在甲○○位於高雄縣橋頭鄉○○○街15號4 樓之1 租
    屋處，查獲上開含有第四級毒品成分之黃色錠劑錠600 顆、
    灰色錠劑132 顆。
二、案經高雄縣政府警察局岡山分局報告臺灣高雄地方法院檢察
    署檢察官偵查起訴。
    理  由
一、訊據上訴人即被告甲○○（下稱被告）固不否認有於上開時
    、地以4 萬餘元價格向「中樓」購入黃色及灰色等錠劑之事
    實，然矢口否認有何意圖販賣之犯行，辯稱：伊購入是要自
    己施用，並沒有要賣給他人，伊平常1 天可施用10餘顆，伊
    於查獲當時是要去找「嘉慶」拿回手錶和鞋子云云。經查：
  (一)扣案之黃色錠劑1,600 顆、灰色錠劑132 顆、粉末1 包（被
    告於警詢、偵訊中分別稱謂一粒眠、快樂丸及K 他命），經
    送驗結果，『黃色錠劑』含有第四級毒品Nimetazepam 成分
    ；『灰色錠劑』含有第四級毒品Nimetazepam 、Nitrazepam
    成分（非含有第二級毒品MDMA成分之快樂丸），另粉末1 包
    驗後毛重91.7公克，則無含西藥成分，亦非K 他命粉末，此
    有高雄醫學大學附設中和紀念醫院檢驗報告（報告編號：00
    00-000、0000-000、0000-000）附卷可稽，是上開黃色錠劑
    1,600 顆、灰色錠劑132 顆均屬第四級毒品無訛。
  (二)被告雖辯稱：扣案之四級毒品，係伊要自行施用，並無要賣
    給他人云云。惟查，被告於94年11月4 日之檢察官偵訊中，
    被告既已自承：「（在警訊時稱是跟一位叫中樓買來準備要
    賣的？）有想過，但還沒賣出去，買來之後有想過，但還沒
    賣出去，..... ，其中的一粒眠是打算要賣的，快樂丸（實
    際上灰色錠劑並非快樂丸）不是我的」、「（一粒眠想要如
    何賣？）還沒想到那裡，只想過要拿去賣而已」等語（見94
    年偵緝字第2469號卷第22頁反面）。而被告之上開陳述，既
    係案發一年後所為之供述，自應出於自由意思下之任意性陳
    述，且被告亦有多次涉及刑案之前科紀錄，則對於相關刑事
    程序當知之甚詳，倘若其購入後無出售毒品之意圖，衡情應
    不致隨意承認犯行，而陷自己於遭受訴追判刑之危險中，可
    見其所為之上開陳述應非虛捏。從而，其於本院及原審審理
    中改口稱：伊無販賣意圖云云，衡情亦不無避重就輕之詞，
    要難遽信。況且被告於上開94年11月4 日偵訊中自承：「…
    …一粒眠1 次1 顆，1 天用2 顆，1 顆買10多元」等語，因
    而以被告所稱1 日2 顆之施用量計算，本件為警查獲之毒品
    ，可供被告施用長達2 年餘之久。以目前毒品犯罪之查緝甚
    為緊嚴之情況下，長期持有大量毒品，無異徒增遭到查緝之
    風險；再加上毒品長期保存如何避免受潮變質及手中現金無
    法周轉等因素，因而被告購入如此大量之毒品後，再生販賣
    之意圖而伺機轉買牟利，亦符合事理。是其事後在法院審理
    中又改稱：每次施用1 、2 顆，一天下來斷斷續續可施用10
    幾、20顆等語，不無捏詞卸責之虞，亦難採信。
  (三)綜上，本件被告於大量購入上開毒品後，因見買入之價格較
    低，遂起賣出賺差價之販賣意圖（但實際尚未販賣），而持
    有上開扣案之第四級毒品之犯行，事證明確，應堪認定。
二、核被告所為，係犯毒品危害防制條例第5 條第4 項之意圖販
    賣而持有第四級毒品罪。公訴人雖謂被告意圖販賣營利，而
    販入上開扣案之第四級毒品，因認被告所犯係毒品危害防制
    條例第4 條第4 項之販賣第四級毒品罪云云。惟查，被告固
    於93年11月5 日警詢中供稱：伊以4 萬餘元之價格購入黃色
    錠劑1,600 顆、灰色錠劑132 顆及粉末1 包，目的在於出售
    營利，其中一粒眠部分欲以15元出售等語（見警詢卷第5 頁
    ），而於同日檢察官偵訊中亦供稱：「（查扣物何人所有？
    ）是我所有，我是剛批下來，還沒有賣出去，我打算賣1 粒
    眠是15元，快樂丸我還沒有打算賣，我花了4 萬元買來的」
    等語，然被告以4 萬元購入上開第四級毒品，如以總數約1,
    800 顆計算（本件總共僅扣得1732顆），每顆之成本亦在20
    元以上，因此被告如以每顆15元出售，根本無利可圖，則何
    來之販賣而營利？況且，扣案之132 顆灰色錠劑，被告稱之
    為快樂丸（屬二級毒品）；另粉末1 包，被告稱之為K 他命
    ，但經檢驗結果，該灰色錠劑及粉末1 包，即非含有第二級
    毒品MDMA成分之快樂丸，亦非屬二級毒品之K 他命，已如前
    述，是從上開毒品之種類觀之，被告對於毒品之分類知識，
    顯然嚴重不足。申言之，被告既然無法明確認知其購買之毒
    品係屬何物，則又如何謂其販入之初即有販賣上開第四級毒
    品之營利意圖？顯然不合一般事理。此外，又查無其他積極
    之證據足以佐證被告於購入上揭第四級毒品時，即有販賣予
    他人之意圖，是公訴人認被告所犯係毒品危害防制條例第4
    條第4 項之販賣第四級毒品罪，容有未洽。惟該起訴事實與
    本院上開已論罪部分之基本事實同一，是公訴人之起訴法條
    應予變更為毒品危害防制條例第5 條第4 項之意圖販賣而持
    有第四級毒品罪。
三、原審據以論處被告罪刑，固非無見；惟查，被告所犯係毒品
    危害防制條例第5 條第4 項之意圖販賣而持有第四級毒品罪
    ，原審以同條例第4 條第4 項之販賣第四級毒品罪論處，容
    有未合。被告上訴意旨否認犯罪，指摘原判決不當，雖無理
    由，惟原判決既有上開可議之處，自應由本院將原判決撤銷
    改判。爰審酌被告因自行施用而大量購入含有第四級毒品成
    分之錠劑後，竟萌生歹念，欲轉售予他人賺取差價，對於社
    會治安及他人身心健康危害非輕，且其於犯後猶未完全坦然
    認錯表現悔意，態度欠佳，惟念被告僅於有販賣之意圖，對
    社會尚未發生實際之危害等一切情狀，量處如主文第二項所
    示之刑，以資懲儆。扣案含有第四級毒品成分之黃色錠劑1,
    600 顆、灰色錠劑132 顆（送驗結果均如前述），依毒品危
    害防制條例第11條之1 規定，無正當裡由不得擅自持有，乃
    屬違禁物，應依刑法第38條第1 項第1 款規定宣告沒收。至
    於另扣案之小刀1 把、玻璃球1 個、電子磅秤1 台、不含毒
    品成分之粉末1 包（驗後毛重91.7公克，並非毒品已如前述
    ），以及不含毒品成分之粉末1 瓶、空膠囊100 個、調藥盤
    1 個（含鏟子及夾子各1 支）、研磨器1 個、吸食器1 個、
    包裝袋400 個等物，因既非違禁物【其中膠囊100 個、粉末
    1 瓶（驗後毛重218.2 公克）經送驗結果亦無毒品成分，此
    有高雄醫學大學附設中和紀念醫院檢驗報告（報告編號：00
    00-000、0000-000）】，亦無證據證明與本案犯罪具有關連
    性，是均不予宣告沒收，併此敘明。
四、又被告犯罪時間雖在96年4 月24日以前，但因所犯為毒品危
    害防制條例第5 條第4 項之意圖販賣而持有第4 級毒品罪，
    且經判處有期徒刑1 年6 月以上，是依中華民國九十六年罪
    犯減刑條例之規定，不予減刑，一併敘明。
據上論斷，應依刑事訴訟法第369 條第1 項前段、第364 條、第
299 條第1 項前段、第300 條，毒品危害防制條例第5 條第4 項
，刑法第11條前段、第38條第1 項第1 款，判決如主文。
本案經檢察官陳國全到庭執行職務。
中　　華　　民　　國　　96　　年　　9 　　月　　6　　日
                  刑事第四庭    審判長法  官  蕭權閔
                                      法  官  陳吉雄
                                      法  官  吳進寶
以上正本證明與原本無異。
如不服本判決應於收受本判決後10日內向本院提出上訴書狀，其
未敘述上訴理由者，並得於提起上訴後10日內向本院補提理由書
狀（均須按他造當事人之人數附繕本）「切勿逕送上級法院」。
中　　華　　民　　國　　96　　年　　9 　　月　　6　　日
　　　　　　　　　　　　　　　　　　　書記官  林佳蓉
附錄本件判決論罪科刑法條：
毒品危害防制條例第5條
意圖販賣而持有第一級毒品者，處無期徒刑或10 年以上有期徒
 刑，得併科新臺幣700萬元以下罰金。
意圖販賣而持有第二級毒品者，處5 年以上有期徒刑，得併科新
臺幣500萬元以下罰金。
意圖販賣而持有第三級毒品者，處3 年以上10年以下有期徒刑，
得併科新臺幣300萬元以下罰金。
意圖販賣而持有第四級毒品或專供製造、施用毒品之器具者，處
1 年以上7 年以下有期徒刑，得併科新臺幣100萬元以下罰金。
